主  文
原裁定廢棄。
相對人於原審之聲請駁回。
聲請及異議費用由相對人負擔。
    理  由
一、按當事人對於司法事務官處理事件所為之終局處分，得於處
    分送達後10日之不變期間內，以書狀向司法事務官提出異議
    。司法事務官認前項異議有理由時，應另為適當之處分；認
    異議為無理由者，應送請法院裁定之。法院認第一項之異議
    為有理由時，應為適當之裁定；認異議為無理由者，應以裁
    定駁回之。民事訴訟法第240之4條第1項至第3項分別定有明
    文。本院司法事務官於民國111年5月6日以111年度司裁全字
    第262號裁定准予相對人聲請假扣押事件，異議人於收受該
    裁定送達後10日內具狀聲明異議，司法事務官認其異議無理
    由而送請本院裁定，經核與上開規定相合。
二、異議意旨略以：102年3月18日協議書是約定異議人應照顧第
    三人蕭瀛舟之妻小，購置新臺幣(下同)7,000,000元房產供
    相對人居住，相對人並未取得直接請求異議人給付的權利；
    請求權人仍為蕭瀛舟，其死亡後，屬於遺產，應由其繼承人
    共同繼承。又協議書係記載購置市價7,000,000元房屋等語
    ，並非給付現金7,000,000元，相對人之請求，顯屬無據。
    相對人提出的土地委託銷售契約書是其結婚前，異議人陳小
    楓就委託出售，且是臺南市安南區鹿北段土地，並非本件安
    定區六塊寮段的土地；至其他異議人並無委託銷售之舉。若
    不計入陳小楓前述委託銷售之土地，按公告現值計算，目前
    異議人財產總額達47,100,264元，遠逾相對人欲保全之債權
    ，非無資力之狀態。相對人對於假扣押要件並未盡釋明之責
    ，不應准許其假扣押之聲請。爰請求：原裁定廢棄。相對人
    之假扣押聲請駁回。
三、本院之判斷：
(一)按債權人就金錢請求或得易為金錢請求之請求，欲保全強制
    執行者，得聲請假扣押。又按請求及假扣押之原因，應釋明
    之。前項釋明如有不足，而債權人陳明願供擔保或法院認為
    適當者，法院得定相當之擔保，命供擔保後為假扣押，民事
    訴訟法第526條第1項、第2項定有明文。而所謂「假扣押之
    原因」，依同法第523條之規定，係指日後有不能強制執行
    或甚難執行之虞，或應在外國為強制執行之情形，如債務人
    浪費財產，增加負擔，或就財產為不利益之處分，將成為無
    資力之狀態，或將移住遠地、逃匿無蹤、隱匿財產等是。故
    依上開規定，債權人就「請求之原因」及「假扣押之原因」
    ，依法有釋明之義務，亦即須提出可使法院信其主張為真實
    之證據，必待釋明有所不足，而債權人陳明願供擔保或法院
    認為適當者，法院始得定相當之擔保，命供擔保後為假扣押
    。債權人不得未為任何釋明，而全以擔保代其釋明之責，且
    如釋明之不足無法由債權人供擔保以補足之，法院仍應駁回
    債權人之聲請，非一經債權人陳明願供擔保，即當然准為該
    項假扣押。次按同法第284條規定，釋明事實上之主張者，
    得用可使法院信其主張為真實之一切證據。但依證據之性質
    不能即時調查者，不在此限。所謂因釋明而應提出法院能即
    時調查之證據，係指當事人於釋明其事實上之主張時，應同
    時提出可供法院得隨時進行調查之證據而言，故當事人如未
    同時提出供釋明用之證據，法院自無裁定限期命其補正之必
    要。
(二)查：
　⒈相對人聲請假扣押而主張其有本案請求權之事實，有其提出
    之系爭協議書、匯款申請書、結婚證明書、通訊軟體對話紀
    錄截圖、臺灣橋頭地方法院民事通知書、土地專任委託銷售
    契約書為證；相對人主張之本案請求，是依據系爭協議書認
    為其有向異議人請求給付7,000,000元之請求權。惟觀系爭
    協議書之內容記載：「本人蕭瀛舟久為病痛所苦、體力漸失
    ，為照顧妻小、接受治療，願將名下所有之土地(台南市安
    定區六塊寮段290、291、292、300、301、302、303地號持
    分均為六分之一，304地號持分三十六分之一，售予蕭揚志
    及蕭揚聖)，雙方言明先支付新台幣貳佰萬元整，蕭揚志、
    蕭揚聖與父母蕭智祥、陳小楓並同意照顧本人妻小、維護安
    全、幫忙管教，直至本人次子蕭揚政成年為止，並為本人長
    子蕭揚善於結婚成家時，購置市價新台幣七百萬元之房屋一
    間，作為尾款供其定居。因空口無憑，特立此協議書。立協
    議書人：蕭瀛舟(簽名、印文)、蕭揚志(簽名、印文)、蕭揚
    聖(簽名、印文)；蕭智祥(簽名、印文)、陳小楓(簽名、印
    文)中華民國102年3月18日」等語，其中相對人引以為本案
    請求之依據者，為該協議書中關於「蕭揚志、蕭揚聖與父母
    蕭智祥、陳小楓並同意照顧本人妻小、維護安全、幫忙管教
    ，直至本人次子蕭揚政成年為止，並為本人長子蕭揚善於結
    婚成家時，購置市價新台幣七百萬元之房屋一間，作為尾款
    供其定居」之約定；依其所記載之「蕭揚志、蕭揚聖與父母
    蕭智祥、陳小楓並同意...購置...七佰萬元之房屋一間，..
    .供其居住」等字語，乃是指異議人有購置房屋供蕭揚善居
    住之契約義務，而非指異議人必須給付相對人7,000,000元
    之金錢；前者之義務標的為一個行為(即購置房屋供居住)，
    後者之義務標的為金錢給付之債，兩者顯不相同，不應混淆
    。相對人據以請求之7,000,000元金錢之債，並非系爭協議
    書前揭約定之本意，相對人執之以為第三人利益契約而主張
    有該7,000,000元之金錢請求權，容有誤會。從而，相對人
    主張對於異議人有700,000元之請求權云云，難認已為相當
    之釋明。
　⒉又就假扣押之原因即異議人有何日後不能強制執行或甚難執
    行之虞等情形，相對人雖提出通訊軟體對話紀錄截圖、臺灣
    橋頭地方法院民事通知書、土地專任委託銷售契約書為證。
    然前開通訊軟體對話紀錄截圖、民事通知書，僅為雙方對於
    本件紛爭之協調解決過程的呈現，實不能釋明異議人有何浪
    費財產，增加負擔，或就財產為不利益之處分，將成為無資
    力之狀態，或將移住遠地、逃匿無蹤、隱匿財產等情事。至
    於上開土地專任委託銷售契約書，乃是異議人陳小楓委託銷
    售臺南市安南區鹿北段之土地，而依異議人提出之財產清單
    可知(全事聲字卷第25頁以下)，異議人之資力狀況，並無因
    該等土地委託銷售而有陷於無資力狀態之問題。況本件紛爭
    關鍵點在於，相對人依系爭協議書所得主張之權利，乃請求
    為一定行為(購置房屋)之請求權，而非給付金錢的本身。異
    議人若有處分(銷售)其財產而獲得對價行為，該對價的取得
    乃是履行上開行為義務的正面助益因素，而非阻礙或減低履
    行可能性的行為。因此，相對人所執主張，並無充足假扣押
    原因要件之關聯性，顯難憑採。從而，相對人所舉之資料，
    非可認有假扣押之釋明，則承前述，債權人既未為任何釋明
    ，而釋明之不足無法由債權人供擔保以補足之，本院仍應駁
    回債權人之聲請。
(三)綜上，相對人主張對於異議人有假扣押之本案請求，及對於
    假扣押之原因即所欲保全之請求有何日後不能強制執行或甚
    難執行之虞，均未盡其釋明之責，揆諸前揭說明，相對人雖
    陳明願供擔保，亦不能補釋明之欠缺，應認本件聲請假扣押
    之要件尚有未合，且法院亦無限期命補正之必要。原裁定疏
    未詳查，所為命相對人供擔保准予對異議人之財產為假扣押
    之裁定，尚非允當，異議意旨指摘原裁定不當，求為廢棄，
    為有理由，爰廢棄原裁定，並駁回相對人對異議人之財產為
    假扣押之聲請。
四、據上論結，本件異議為有理由，爰依民事訴訟法第240條之4
    第3項後段、第95條、第78條，裁定如主文。
中    華    民    國   111    年    8     月    3    日
                    民事第一庭    法  官  盧亨龍
以上正本係照原本作成。
如對本裁定抗告須於裁定送達後10日內向本院提出抗告狀，並繳
納抗告費新臺幣1,000元（須附具繕本）。
中　　華　　民　　國　　111 　年　　8 　　月　　3 　　日
                                  書記官  謝婷婷